【裁判字號】    98,訴,1689
【裁判日期】    981225
【裁判案由】    偽證
【裁判全文】
臺灣臺南地方法院刑事判決              98年度訴字第1689號
公  訴  人  臺灣臺南地方法院檢察署檢察官
被      告  乙○○
上列被告因偽證案件，經檢察官提起公訴（98年度偵字第10463
號），被告於準備程序中就被訴事實為有罪陳述，受命法官於聽
取當事人之意見後，合議庭裁定由受命法官獨任進行簡式審判程
序，判決如下：
    主  文
乙○○犯偽證罪，累犯，處有期徒刑陸月。
    犯罪事實及證據名稱
一、刑事訴訟法第273條之1規定除被告所犯為死刑、無期徒刑、
    最輕本刑為三年以上有期徒刑之罪、或高等法院管轄第一審
    案件者外，於審判期日前之程序進行中，被告先就被訴事實
    為有罪之陳述時，審判長得告知被告簡式審判程序之旨，並
    聽取當事人、代理人、辯護人及輔佐人之意見後，裁定進行
    簡式審判程序。查本件被告乙○○被訴偽證一案，非前開不
    得進行簡式審判程序之案件，經被告於進行準備程序時就被
    訴事實為有罪之陳述，且經本院告知被告簡式審判程序之旨
    ，聽取被告及檢察官之意見後，爰依刑事訴訟法第273條之1
    之規定，裁定改依簡式審判程序審判之，合先敘明。
二、本件犯罪事實及證據，除證據部分增加被告乙○○於審理中
    之自白外，餘均引用附件（即檢察官起訴書）之記載。又本
    判決係依刑事訴訟法第310條之2及第454條所製作之簡化判
    決，依法僅需記載犯罪事實、證據名稱及應適用之法條，並
    得以簡略方式為之，如認定之犯罪事實、證據及應適用之法
    條，與檢察官聲請簡易判決處刑書或起訴書之記載相同者，
    得引用之，附此敘明。
三、核被告乙○○所為，係犯刑法第168條之偽證罪。被告前曾
    因犯賭博罪，經本院於93年7月21日，以93年度簡上字第99
    號判處有期徒刑2月確定，並於94年11月28日易科罰金執行
    完畢出監，有其臺灣高等法院被告前案紀錄表1份在卷可佐
    ，其於受有期徒刑之執行完畢後5年內，故意再犯本件有期
    徒刑以上之罪，為累犯，應依刑法第47條第1項規定加重其
    刑。且按犯刑法第168條之罪，於所虛偽陳述之案件，裁判
    確定前自白者，減輕或免除其刑，刑法第172條定有明文，
    本件被告於其所虛偽陳述之臺灣臺南地方法院檢察署96年度
    營偵字第1140號被告陳靖台涉嫌誣告案件，亦即經起訴後之
    本院97年度訴字第7號被告陳靖台涉嫌誣告案件之裁判前，
    即具狀向本院表示其於偵查中係虛偽陳述之情，有本件被告
    97年11月7日之書面證詞狀1份附卷可憑（見本院97年度訴字
    第7號卷第88至89頁背面），本件被告復於該第1審案件嗣經
    上訴之臺灣高等法院臺南分院98年度上訴字第46號案件之98
    年6月11日審理中，自白證述其上開偵查所證乃係虛偽陳述
    ，之後該98年度上訴字第46號案件於98年7月16日判處被告
    陳靖台無罪，由最高法院於98年9月23日，以98年度臺上字
    第5407號駁回上訴確定等情，有上開案件卷證在卷可憑，故
    本件被告犯偽證罪，於其所虛偽陳述之案件裁判確定前自白
    ，應依刑法第172條規定，減輕其刑，並與前述累犯加重其
    刑部分，按刑法第71條第1項規定，先加後減。爰審酌被告
    犯罪動機及手段，其所為虛偽證述，無視證人到庭作證應據
    實陳述之義務，企圖影響偵查結果，以使檢察官偵辦方向錯
    誤，判斷失平，並令事實不明，徒增訴訟資源浪費，妨害裁
    判之公正性，法紀觀念薄弱，爰參酌被告偽證程度之嚴重性
    及犯罪後於審理中坦承犯行，尚知悔悟等一切情狀，量處如
    主文所示之刑。
四、末按刑法及其特別法有關加重、減輕或免除其刑之規定，依
    其性質，可分為「總則」與「分則」二種。其屬「分則」性
    質者，係就其犯罪類型變更之個別犯罪行為予以加重或減免
    ，使成立另一獨立之罪，其法定刑亦因此發生變更之效果；
    其屬「總則」性質者，僅為處斷刑上之加重或減免，並未變
    更其犯罪類型，原有法定刑自不受影響。此關乎刑法第41條
    、刑事訴訟法第376條第1款等法律之適用，自應加以辨明。
    刑法第172條就犯偽證罪、誣告罪，於裁判或懲戒處分確定
    前自白者，應減輕或免除其刑之規定，雖列於刑法分則編，
    且係就個別之特定犯罪行為而設，然其立法目的與自首規定
    雷同，係在藉此優惠，鼓勵行為人及時悔悟，並早日發現真
    實，節省訴訟勞費，避免審判權遭受不當之侵害，此一規定
    ，既未變更其犯罪類型，自屬相當於「總則」之減免其刑規
    定，其原有法定刑並不因此而受影響。則犯刑法第168條之
    偽證罪，其法定刑為7年以下有期徒刑，縱行為人於所偽證
    之案件裁判確定前自白，經依同法第172條規定減輕其刑，
    並宣告6個月以下有期徒刑者，仍無同法第41條諭知易科罰
    金標準之適用，最高法院95年度臺上字第4927號刑事判決闡
    述至明。是以被告雖已符合刑法第172條減輕其刑之規定，
    然僅屬刑法總則之減輕，並不因而發生法定刑變動之效果，
    則該罪之最重本刑仍為有期徒刑7年，而與刑法第41條第1項
    限於最重本刑為5年以下有期徒刑之罪始得易科罰金之要件
    不符，本院雖僅判處被告6個月以下有期徒刑，仍無併予諭
    知易科罰金折算標準之餘地，附此敘明。
據上論斷，應依刑事訴訟法第273條之1第1項、第299條第1項前
段、第310條之2、第454條第2項，刑法第168條、第47條第1項、
第172條，判決如主文。
本案經檢察官甲○○到庭執行職務。
中    華    民    國    98    年    12    月    25    日
                  刑事第十庭      法  官  盧鳳田
以上正本證明與原本無異。
如不服本判決應於收受本判決後十日內向本院提出上訴書狀，並
應敘述具體理由。如未敘述上訴理由者，應於上訴期間屆滿後二
十日內向本院補提理由書狀（均須按他造當事人之人數附繕本）
；「切勿逕送上級法院」。
                                  書記官  黃憶筑
中    華    民    國    98    年    12    月    25    日
附錄本件論罪科刑法條全文：
刑法第168條：
於執行審判職務之公署審判時或於檢察官偵查時，證人、鑑定人
、通譯於案情有重要關係之事項，供前或供後具結，而為虛偽陳
述者，處七年以下有期徒刑。
⊙附件：
臺灣臺南地方法院檢察署檢察官起訴書
                                     98年度偵字第10463號
    被      告  乙○○  （略）
上列被告因偽證案件，業經偵查終結，認為應提起公訴，茲將犯
罪事實及證據並所犯法條分敘如下：
        犯罪事實
一、乙○○曾因犯賭博罪，經臺灣臺南地方法院於民國93年7月
    21日以93年度簡上字第99號判處有期徒刑2月確定，並於95
    年1月24日執行完畢。
二、95年6月18日下午3時30分許，乙○○與邱愛涼前往臺南市○
    ○區○○路三段171巷19號陳靖台住處時，因乙○○與陳靖
    台發生口角及肢體衝突，乙○○明知當時邱愛涼係站在陳靖
    台住處的門口，且邱愛涼亦有用腳踹踢陳靖台身體之動作。
    然乙○○竟基於96年8月28日，本署偵辦96年度營偵字第114
    0號被告陳靖台誣告案件時，乙○○為使邱愛涼脫罪，竟於
    案情有重要關係之事項，於檢察官訊問時供前具結後虛偽證
    稱：「我們兄弟2人打架時，邱愛涼人站在金華路三段馬路
    對面路邊，我們打架時，邱愛涼並沒有接近陳靖台，而且我
    們兄弟2人進屋時，邱愛涼並沒有在旁邊」云云，足以影響
    裁判之結果。
三、案經臺灣高等法院臺南分院檢察署函送偵辦。
       證據並所犯法條
一、證據清單
 ┌──┬────────────┬──────────────┐
 │編號│證   據    名   稱      │ 待     證  事   實         │
 ├──┼────────────┼──────────────┤
 │1   │被告乙○○於偵查中之自白│ 全部之犯罪事實。           │
 ├──┼────────────┼──────────────┤
 │2   │本署96年度營偵字第1140號│ 被告乙○○為使邱愛涼脫罪， │
 │    │96年8月28日筆錄及證人結 │ 竟於案情有重要關係之事項， │
 │    │文                      │ 於檢察官前供前具結後虛偽證 │
 │    │                        │ 稱：「我們兄弟2人打架時，邱│
 │    │                        │ 愛涼人站在金華路三段馬路對 │
 │    │                        │ 面路邊，我們打架時，邱愛涼 │
 │    │                        │ 並沒有接近陳靖台，而且我們 │
 │    │                        │ 兄弟2人進屋時，邱愛涼並沒有│
 │    │                        │ 在旁邊」云云               │
 ├──┼────────────┼──────────────┤
 │3   │臺灣高等法院臺南分院98年│證人乙○○於審理中證稱：「當│
 │    │度上訴字第46號98年6月11 │時我與我哥哥抱在一起，我們就│
 │    │日審理筆錄1份           │一起跌倒，當時我有看見邱愛涼│
 ├──┼────────────┤有踢一腳，我就跟她說叫她不要│
 │4   │臺灣高等法院臺南分院98年│插手，結果我們進去時，邱愛涼│
 │    │度上訴字第46號判決      │就要跟著我們進去，我說不要，│
 │    │                        │我們兄弟談就好，那時候邱愛涼│
 │    │                        │是站在我哥哥19號的門口，不是│
 │    │                        │在對面」等語，並首度坦承前次│
 │    │                        │偵查中係作偽證。            │
 └──┴────────────┴──────────────┘
二、核被告所為係犯刑法第168條之偽證罪嫌。又被告前曾受如
    犯罪事實欄所載之論罪科刑，有本署刑案資料查註紀錄表1
    份在卷可按，其於受有期徒刑之執行完畢後5年內，故意再
    犯本件有期徒刑以上之罪，為累犯，請依刑法第47條第1項
    規定加重其刑。
三、依刑事訴訟法第251條第1項提起公訴。
    此  致
臺灣臺南地方法院
中    華    民    國    98    年    11    月    4     日
                              檢察官 郭文俐
本件證明與原本無異
中    華    民    國    98    年    11    月    13    日
                              書記官 葉安慶

司法院資訊處製作；財團法人民間司法改革基金會備份。
